【裁判字號】    90,易,191
【裁判日期】    900611
【裁判案由】    恐嚇取財
【裁判全文】
臺灣花蓮地方法院刑事判決                           九十年度易字第一九一號
    公  訴  人  臺灣花蓮地方法院檢察署檢察官
    被      告  丙○○
    選任辯護人  陳正忠律師
右列被告因恐嚇取財案件，經檢察官提起公訴（九十年度偵字第三六一號），本院判
決如左：
    主  文
丙○○意圖為自己不法之所有，以恐嚇使人將第三人之物交付，處有期徒刑肆月，如
易科罰金以參佰元折算壹日。緩刑參年。
    事  實
一、丙○○於民國八十九年十二月十五日上午十一時左右，在花蓮縣玉里鎮長良地區
    與四個友人共喝五瓶米酒，至晚上十九時迄二十時左右，在新國手卡拉口卡店，
    再與友人五人共喝二十四瓶啤酒，此時其呼氣之酒精濃度已達每公升一點三三毫
    克，而其知覺、理會、判斷能力顯比一般人減弱，竟於當日晚間九時許，至花蓮
    縣玉里鎮○○路與忠仁街口夜市，見攤商乙○○，即稱要收清潔費，乙○○即帶
    丙○○去找花蓮縣玉里鎮夜市自助委員會之副主任委員（主任委員不在）甲○○
    ，丙○○見甲○○，竟意圖為自己不法之所有，趁酒意以兇惡口氣對其恫稱：「
    兄弟跑路需要金錢，請拿出一些錢來資助」等語，使甲○○心生畏懼，接續交出
    其保管之花蓮縣玉里鎮夜市自助委員會之清潔費用（由各夜市之攤販集資而成）
    新台幣一萬五千元給丙○○，嗣經警循線查獲。
二、案經甲○○告訴及花蓮縣警察局玉里分局報告臺灣花蓮地方法院檢察署檢察官偵
    查起訴。
    理  由
一、訊據被告丙○○矢口否認涉有右揭恐嚇取財之犯行，辯稱：「其當時已酒醉，不
    知有無恐嚇強取他人財物云云」。惟查：
    証人甲○○於本院九十年四月二十三日訊問時証稱：「去年有一天，在玉里夜市
    乙○○帶一恐嚇我的人來，稱要收取清潔費，我說清潔費已有人收取，他說兄弟
    跑路要錢，當時我很害怕，因不知是否還有其他兄弟，當時那人有吃酒，看起來
    有點醉醉的，前後給了一萬五千元，後來在警局領回二千三百八十元，恐嚇後到
    領回是同一天，我先前不認識這個人」等語。又稱：「後來在警局時，有見到恐
    嚇之人，只知姓楊，但不知全名」。而証人乙○○經本院訊以「去年有無被恐嚇
    ？」彼証稱：「有，那天有一個人要找我們主任委員，當時他誤以為我就是主任
    委員，我告訴他我不是主任委員，並帶他去找副主任委員甲○○後，我就離開，
    不久我再回來時，那人說五千元不夠，我們說最多一萬五千元，後來那人就拿一
    萬五千元等語。再乙○○於警訊中所証陳，副主委（即甲○○）叫我拿五千元給
    丙○○，丙○○口氣很兇，兄弟在走路，五千不夠，我害伯，副主委也害怕，又
    叫我拿三千元，他還說不夠，為什麼那麼少，我說生意不好，只有這一些，後再
    拿七千元給他，總共一萬五千元，他就走了。苟若被告當時泥醉，其當不會知道
    五千不夠，再給三千亦嫌不夠，則被告當時之精神狀況，尚未達心神喪失之程度
    ，惟應有精神耗弱之程度（詳下所述），從而被告及其辯護人所辯，當時已無知
    覺云云，應無可採。此外有酒精濃度測試值及贓物領據可憑。本件事證明確，其
    犯行堪予認定。
二、核被告所為，係犯刑法第三百四十六條第一項之意圖為自己不法之所有，以恐嚇
    使人將第三人之物交付罪。查被告於八十九年十二月十五日上午十一時左右，在
    花蓮縣玉里鎮長良與四個朋友喝五瓶米酒，至晚上十九時至二十時左右，在新國
    手卡拉口卡店，再與友人五人共喝二十四瓶啤酒，為被告供明，且有案發當時之
    酒精濃度測試值，即呼氣之酒精濃度已達每公升一點三三毫克可考，再有告訴人
    甲○○所証，「當時那人有吃酒，看起來有點醉醉的等語」，綜上互徵之，其知
    覺、理會、判斷能力顯比一般人減弱，為精神耗弱之人，再依被告所供，其平時
    喝酒後，酒品不錯，無酒後亂性之紀錄，故其當非事先想犯案，再藉著酒力來犯
    罪，爰依刑法第十九條第二項減輕其刑。爰審酌其知識程度為專科肄業，犯罪之
    動機、目的，所生對被害人之損害及犯罪後之態度等一切情狀，量處如主文所示
    之刑，並諭知易科罰金之折算標準。再查被告行為後，就得易科罰金之刑法第四
    十一條所規定，業經立法院於九十年一月四日通過修正為同法第一項、第二項，
    並經總統於同年月十日公布施行，於同年月十二日生效，其中刑法第四十一條第
    一項前段之規定，就得易科罰金由最重本刑三年以下有期徒刑，修正為五年以下
    有期徒刑，經整體比較新舊法之結果，以新法之規定，對被告較為有利，爰依刑
    法第二條第一項前段之規定，適用修正後之刑法第四十一條第一項前段之規定，
    對被告諭知易科罰金。查被告前未曾受有期徒刑以上刑之宣告，有台灣花蓮地方
    法院檢察署刑案資料查註紀錄表一紙附卷可稽，本院認其經此教訓後，當知警惕
    ，應無再犯之虞，且現在行政院國軍退除役官兵輔導委員會玉里榮民醫院任工友
    之職，有該院之任職書可考，有正當之職業，因認其所宣告之刑，以暫不執行為
    適當，併予宣告緩刑三年，以勵來茲而啟自新。
據上論斷，應依刑事訴訟法第二百九十九條第一項前段，刑法第二條第一項前段、第
三百四十六條第一項、第十九條第二項、修正後刑法第四十一條第一項前段、刑法第
七十四條第一款，罰金罰鍰提高標準條例第一條前段、第二條，判決如主文。
本案經檢察官李子春到庭執行職務。
中      華      民      國      九十        年      六    月    十一    日
                              臺灣花蓮地方法院刑事庭
                                  法  官  林  秀  鳳
右正本證明與原本無異。
如對本判決不服，應於送達後十日內，向本院提出上訴狀。（應抄附繕本）告訴人或
被害人如對於本判決不服者，應具備理由請求檢察官上訴，其上訴期間之計算係以檢
察官收受判決正本之日期為準。
                                  法院書記官
中      華      民      國      九十        年      六    月    十二    日
附錄本判決論罪之法律條文：
刑法第三百四十六條第一項：
意圖為自己或第三人不法之所有，以恐嚇使人將本人或第三人之物交付者，處六月以
上五年以下有期徒刑，得併科一千元以下罰金。


司法院資訊處製作；財團法人民間司法改革基金會備份。
